【裁判字號】    99,訴,670
【裁判日期】    990531
【裁判案由】    違反毒品危害防制條例
【裁判全文】
臺灣臺南地方法院刑事判決              99年度訴字第670號
公  訴  人  臺灣台南地方法院檢察署檢察官
被      告  甲○○
上列被告因違反毒品危害防制條例案件，經檢察官提起公訴（99
年度毒偵字第422 號），被告就被訴事實為有罪之陳述，經本院
合議庭裁定由受命法官獨任行簡式審判程序，本院判決如下：
    主  文
甲○○施用第一級毒品，累犯，處有期徒刑捌月。扣案之海洛因
貳小包（合計檢驗後淨重零點壹柒玖公克）沒收銷燬。
    事  實
一、甲○○有下列之前科：
┌─┬─────┬─────┬────┬────┬──────┬───┬────┬────┐
│編│案由      │判決字號  │判決法院│判決確定│宣告刑或定應│定執行│執行完畢│就本案有│
│號│          │          │        │日期    │執行刑      │刑    │日期    │無構成累│
│  │          │          │        │（民國）│            │      │        │犯      │
├─┼─────┼─────┼────┼────┼──────┼───┼────┼────┤
│1 │毒品危害防│91年度訴字│本院    │92年6 月│有期徒刑1 年│應執行│95年1 月│有      │
│  │制條例    │第1413 號 │        │9 日    │6月         │有期徒│9 日    │        │
├─┼─────┼─────┼────┼────┼──────┤刑2 年│        │        │
│2 │毒品危害防│92年度訴字│本院    │92年11月│有期徒刑8 月│2 月（│        │        │
│  │制條例    │第883號   │        │10 日   │、5 月，應執│92年度│        │        │
│  │          │          │        │        │行有期徒刑1 │聲字第│        │        │
│  │          │          │        │        │年          │1812號│        │        │
│  │          │          │        │        │            │）    │        │        │
├─┼─────┼─────┼────┼────┼──────┼───┼────┼────┤
│3 │毒品危害防│95年度訴字│本院    │95年9 月│有期徒刑8 月│      │96年6 月│有      │
│  │制條例    │第1043號  │        │4 日    │            │      │10日    │        │
├─┼─────┼─────┼────┼────┼──────┼───┼────┼────┤
│4 │毒品危害防│96年度訴字│本院    │96年12月│有期徒刑9月 │      │97年12月│有      │
│  │制條例    │第1410號  │        │17日    │            │      │30日    │        │
└─┴─────┴─────┴────┴────┴──────┴───┴────┴────┘
二、甲○○前於民國（下同）91年間因施用毒品案件，經本院裁
    定送觀察、勒戒後，認無繼續施用毒品之傾向，於91年2 月
    27日釋放出所，並由臺灣臺南地方法院檢察署檢察官於91年
    3 月4 日，以91年度毒偵字第175 號為不起訴處分確定。另
    於92年間，復因施用毒品案件，經本院以92年度毒聲字第
    863 號裁定送觀察、勒戒後，認有繼續施用毒品傾向，再經
    本院以92年度毒聲字第1351號裁定送戒治處所施以強制戒治
    ，嗣於93年1 月9 日因法律修正逕行釋放致強制戒治未完成
    （施用毒品之公訴部份，經本院以92年度訴字第883 號判決
    判處應執行有期徒刑1 年確定，詳如事實一附表編號2 所述
    ）。又於95年、96年間因違反毒品危害防制條例案件，先後
    經本院判處罪刑確定（詳如事實欄一編號3 、4 所示）。
三、詎甲○○仍不知悔改，於上開有期徒刑及觀察勒戒執行完畢
    後仍無五年戒斷期內，復基於施用第一級毒品海洛因之犯意
    ，於99年2 月25日14時許，在臺南縣歸仁鄉某處地點，以針
    筒注射方式施用第一級毒品海洛因1 次；嗣於99年2 月25日
    14時45分許，在臺南縣歸仁鄉○○村○○路○ 段575 號前，
    因其行跡可疑，經警臨檢盤查而當場逮捕，並扣得其情急之
    下丟出車輛外之第一級毒品海洛因2 小包（淨重0.198 公克
    ；驗餘後淨重0.179 公克）。嗣警方經其同意，於99年2 月
    25 日17 時0 分許，予以採集尿液，並送長榮大學檢驗，檢
    驗結果呈現可待因陽性及嗎啡陽性反應，始查悉上情。
四、案經臺南縣警察局歸仁分局報告臺灣臺南地方法院檢察署檢
    察官偵查後提起公訴。
    理  由
壹、程序事項：
  一訊之被告甲○○對於起訴之犯罪事實均坦承不諱，並當庭表
    示認罪，而經本院裁定以簡式審判程序加以審理，則依據刑
    事訴訟法第273 條之2 、同法第159 條第2 項之規定，不適
    用傳聞法則有關限制證據能力之相關規定，合先敘明。
  二按上訴人前因施用毒品案件，經第一審法院以八十九年度毒
    聲字第四三九號裁定送觀察、勒戒後，因認無繼續施用毒品
    之傾向，於八十九年二月十日觀察、勒戒執行完畢出所，並
    經臺灣板橋地方法院檢察署檢察官以八十九年度毒偵字第六
    二八號不起訴處分確定；上訴人復於上開不起訴處分後之五
    年內，因施用毒品案件，經第一審法院以九十二年度毒聲字
    第三四二一號裁定觀察、勒戒後，認有繼續施用毒品之傾向
    ，此有台灣台北看守所附設勒戒處所九十三年三月五日有無
    繼續施用毒品傾向證明書在卷可稽，惟因毒品危害防制條例
    於九十三年一月九日修正施行，遂於九十三年三月十七日因
    修法免除戒治，釋放出所，並經第一審法院以九十三年度訴
    字第五五０號（起訴案號臺灣板橋地方法院檢察署九十三年
    度毒偵緝字第九八號）判處有期徒刑六月確定，於九十三年
    十一月十五日易科罰金執行完畢。有原審法院上訴人之前案
    紀錄表在卷可按。依上訴人上開前科資料，足見其最近一次
    之強制戒治執行完畢釋放之時應係八十九年二月十日。至其
    前揭另次強制戒治雖於九十三年三月十七日經免除執行，乃
    因毒品危害防制條例修正之故，並非因完成法律所預設足以
    戒斷毒癮之治療程式，自不得認係觀察、勒戒或強制戒治執
    行完畢而釋放，最高法院95年度台上字第4270號判決可資參
    照。依上開最高法院判決意旨可知，因毒品危害防制條例修
    正而出所，不得認係觀察、勒戒或強制戒治執行完畢。查被
    告甲○○前於91年間因施用毒品案件，經本院裁定送觀察、
    勒戒後，認無繼續施用毒品之傾向，於91年2 月27日釋放出
    所，並由臺灣臺南地方法院檢察署檢察官於91年3 月4日 ，
    以91年度毒偵字第175 號為不起訴處分確定。另於92年間，
    復因施用毒品案件，經本院以92年度毒聲字第863 號裁定送
    觀察、勒戒後，認有繼續施用毒品傾向，再經本院以92 年
    度毒聲字第1351號裁定送戒治處所施以強制戒治，嗣於93年
    1 月9 日因法律修正逕行釋放致強制戒治未完成，有臺灣高
    等法院被告前案紀錄表一份在卷可參，是依上開最高法院判
    決意旨及說明可知，被告於93年1 月9 日因毒品危害防制條
    例修正致強制戒治未完成，該日非強制戒治執行完畢之日，
    故被告最近一次強制戒治執行完畢之日係於91年2 月27日。
  二又按觀察、勒戒或強制戒治執行完畢後，5 年內再犯毒品危
    害防制條例第10條之罪者，檢察官應依法追訴，同條例第23
    條第2 項定有明文。查被告於91年2 月27日觀察勒戒執行完
    畢後，又於92、95、96年間因違反毒品危害防制條例案件，
    先後經本院判處罪刑確定（詳如事實欄一編號2 、3 、4 所
    示），有臺灣高等法院被告前案紀錄表一份附卷可稽。再按
    ，毒品危害防制條例於92年7 月9 日修正公佈，自93年1 月
    9 日施行，其中第20條、第23條將施用毒品之刑事處遇程式
    ，區分為「初犯」、「5 年內再犯」、「5 年後再犯」，而
    依立法理由觀之，僅限於「初犯」、「5 年後再犯」，始應
    先經觀察、勒戒或強制戒治程式，倘被告於5 年內已再犯，
    經依法追訴處罰，縱其第三次（或第三次以上）再度施用毒
    品之時間，在初犯經觀察、勒戒或強制戒治執行完畢釋放5
    年以後，已不合於「5 年後再犯」之規定，且因已於「5 年
    內再犯」，顯見其再犯率甚高，原實施觀察、勒戒或強制戒
    治，已無法收其實效，即應依該條例第10條處罰。至於第三
    次（或第三次以上）施用毒品之時間，是否宜有期間限制？
    以多久為適宜？則分屬刑事政策、專門醫學範圍，非審判機
    關所能決定，有待循立法途徑解決（最高法院95年度第7 次
    及97年度第5 次刑事庭會議決議參照）。是被告前受觀察勒
    戒執行完畢之日距為本件犯行時雖相隔5 年以上，然揆諸前
    揭說明，被告於上開受觀察勒戒執行完畢後5 年內，仍因有
    施用毒品案件，經法院判處罪刑，即屬於「5 年內再犯」，
    顯見被告之再犯率甚高，原實施強制戒治，已無法收其實效
    ，而無5 年戒斷期之存在，本件施用毒品犯行自無再經觀察
    勒戒或強制戒治之必要，應由檢察官逕行起訴。是以，被告
    於強制戒治執行完畢釋放後，5 年內已再犯施用毒品案件，
    經法院判處罪刑確定，則其再犯本件施用毒品案件，即非屬
    該條例第20條第3 項所稱「5 年後再犯」之情形，檢察官自
    應依法追訴。。
貳、實體事項：
  一上開事實，有長榮大學確認報告一紙（99毒偵422 號偵卷第
    32-1頁），並有被告之自白（本院卷第21、23頁），在卷為
    憑。
  二按海洛因經注射入人體後，約百分之80於24小時內自尿中排
    出，一般而言，尿液中能否驗出嗎啡陽性反應與其投與量、
    投與途徑、採尿時間、個人體質及檢驗方法之靈敏度有關，
    國外曾有文獻報導注射六毫克之海洛因鹽酸鹽，其代謝物嗎
    啡之平均可檢出時限約為26小時，業經行政院衛生署藥物食
    品檢驗局分別於81年9月8日以（81）藥檢壹字第8114885號
    函述明此旨綦詳。
  三經查，被告經警於99年2 月25日17時0 分許採尿送驗，檢驗
    結果呈現可待因陽性、嗎啡陽性反應，此有長榮大學確認報
    告（99毒偵422 號偵卷第32-1頁）、臺南縣警察局毒品犯罪
    嫌疑人尿液採驗作業管制紀錄清冊（99毒偵422 號偵卷第33
    頁）各一紙在卷可稽，核與被告自白（本院卷第21、23頁）
    相符。是被告之自白確實出於真實，可採為認定事實之基礎
    。揆諸前開說明，足認被告確有於99年2 月25日14時許施用
    第一級毒品海洛因一次之事實，要可認定。
  四綜上所述，本案事證明確，被告之犯行堪以認定，應依法論
    科。
參、論罪：
  一按海洛因依毒品危害防制條例第2條第2項第1款規定屬第一
    級毒品，核被告所為，係犯同條例第10條第1項之施用第一
    級毒品罪，其持有第一級毒品海洛因為施用第一級毒品海洛
    因之階段行為，不另論罪。
  二再查，被告甲○○有事實一附表所示之前科紀錄，此有臺灣
    高等法院被告前案紀錄表、臺灣臺南地方法院檢察署刑案資
    料查註紀錄表各一份附卷可稽，其於有期徒刑執行完畢後，
    五年以內再犯本件有期徒刑以上刑之罪，為累犯，應依刑法
    第47條之規定加重其刑。
  三茲審酌被告前曾因施用毒品經送觀察勒戒處分執行完畢後，
    猶仍不思戒絕毒癮、革除惡習，顯未能深切悔改並記取教訓
    ，惟念及被告施用毒品之犯行，在本質上乃屬自我戕害身心
    健康之行為，以及被告犯後尚知坦承犯行，態度良好等一切
    情狀，爰量處如主文所示之宣告刑，以資懲戒。
  四末按查獲之海洛因係第一級毒品，不問屬於犯人與否，應沒
    收銷燬之，此毒品危害防制條例第2 條第2 項第1 款、第18
    條第1 項前段分別定有明文。查本件扣案之第一級毒品海洛
    因2 小包（合計淨重0.198 公克；合計驗餘後淨重0.179 公
    克），經送高雄市立凱旋醫院以化學呈色法及氣相層析質譜
    儀分析法鑑定結果包含第一級毒品海洛因成分，有扣押物品
    清單（南縣歸警偵0000000000號警卷第13頁）、高雄市立凱
    旋醫院99年4 月1 日高市凱醫驗字第12638 號濫用藥物成品
    檢驗鑑定書（99毒偵422 號偵卷第31頁）各乙紙在卷可參，
    故本件扣案之第一級毒品海洛因2 小包應依前揭之規定，宣
    告沒收併銷燬之；而包裝袋內之海洛因無論依何種方式分離
    ，包裝袋內均會有極微量之海洛因殘留而無法析離，應併依
    毒品危害防制條例第18條第1 項前段規定，沒收銷燬之（最
    高法院95年度台上字第3739號、第7354號判決參照）。至前
    開因鑑驗而耗損之海洛因0.019 公克部分，因顯已滅失，爰
    不另為沒收銷燬之諭知。
據上論斷，應依刑事訴訟法第273 條之1 第1 項、第299 條第1
項前段，毒品危害防制條例第10條第1 項、第18條第1 項前段，
刑法第11條、第47條第1 項，判決如主文。
本案經檢察官楊書琴偵查後提起公訴，檢察官乙○○到庭執行職
務。
中    華    民    國    99    年    5     月    31    日
                  刑事第八庭    法  官  洪士傑
以上正本證明與原本無異。
如不服本判決，應於本判決送達後10日內，向本院提出上訴書狀
，並應敘述具體理由。如未敘述上訴理由者，應於上訴期間屆滿
後20日內向本院補提理由書狀（均須按他造當事人之人數附繕本
）「切勿逕送上級法院」。
                                書記官  黃鋕偉
中    華    民    國    99    年    5     月    31    日
附錄法條
毒品危害防制條例第10條
施用第一級毒品者，處 6 月以上 5 年以下有期徒刑。
施用第二級毒品者，處 3 年以下有期徒刑。

司法院資訊處製作；財團法人民間司法改革基金會備份。
